【裁判字號】    89,易緝,152
【裁判日期】    890830
【裁判案由】    詐欺
【裁判全文】
臺灣高雄地方法院刑事判決                        八十九年度易緝字第一五二號
    公  訴  人  臺灣高雄地方法院檢察署檢察官
    被      告  丙○○
右列被告因詐欺案件，經檢察官提起公訴（八十五年度偵字第二二三四五號），本院
判決如左：
    主  文
丙○○無罪。
    理  由
一、公訴意旨略以：被告丙○○意圖為自己不法之所有，於民國八十四年十二月間，
    至告訴人甲○○之處所，向甲○○佯稱欲投資土地買賣，持客票及丙○○本人之
    支票向甲○○借貸新台幣（下同）一百五十萬元，言明利息每月二至三分，預先
    扣除，甲○○不疑有詐，如數貸與，詎屆期不獲付款始知受騙，因認被告涉有刑
    法第三百三十九條第一項之詐欺取財罪嫌等語。
二、按犯罪事實應依證據認定之，無證據不得推定其犯罪事實；又不能證明被告犯罪
    者，應諭知無罪之判決，刑事訴訟法第一百五十四條、第三百零一條第一項分別
    定有明文。又按刑法第三百三十九條詐欺罪之成立，係以行為人意圖為自己或第
    三人不法之所有，以詐術使人將本人或第三人之物交付或取得利益為要件，而所
    謂以詐術使人交付，必須被詐欺人因其詐術而陷於錯誤，若其所用之方法，不能
    認為詐術，亦不致使人陷於錯誤，即不構成該罪（最高法院四十六年台上字第二
    六０號判例參照）。
三、本件公訴人認被告丙○○涉有詐欺罪嫌，係以告訴人之指訴及支票暨退票理由單
    為其主要論據。訊據被告固不否認有向告訴人借得上開款項，至今尚未償還之事
    實，惟堅決否認有何詐欺之犯行，辯稱：伊做建築工程，八十四年、八十五年間
    建築業不景氣，伊亦被別人倒債，告訴人是伊朋友，當時也知情，伊因經濟困難
    才向告訴人借錢，以前也有借過，都有清償，一百五十萬元是長期累積而來，現
    已和解，絕無自始心存詐欺意圖等語。
四、經查，本件為被告於八十四年十二月間，因生意亟需資金，乃商得告訴人之同意
    ，持乙○○名義之客票及被告本人之票據，並約明利息二分半，先預扣除而向告
    訴人借貸等事實，業據被告及告訴人於本院審理中同陳在卷，並有系爭票據附於
    偵查卷內可按，參以告訴人復自陳：與被告是朋友，被告說做生意要週轉；因信
    任被告，基於幫助朋友之意且有拿利息才自願借貸，被告也有被別的朋友倒債等
    語觀之，足見被告借貸時之信用狀況已為告訴人所知悉，且借票原因亦據實以告
    ，並未蓄意隱瞞，則告訴人是時自無任何因被告施用詐術而陷於錯誤之情事；而
    被告因經濟上週轉不靈，因而不告而別，固屬非是，但尚不能因其事後逃逸，態
    度不佳，遽認其借貸之初即為心存詐欺意圖。再者，告訴人與被告於本院審理期
    間，已達成和解，告訴人亦表示撤銷告訴不願追究，有和解書一紙在卷可稽等節
    ，益徵本件純係民事糾葛，與詐欺取財之構成要件尚屬有間。
五、綜上所述，被告於借貸之際，即已表明係為一時經濟困難，生意難以週轉，而告
    訴人於知悉被告經濟困境，猶願貸予款項等情觀之，被告應無何施用詐術之行為
    ，告訴人亦無陷於錯誤之情甚明。揆諸前揭說明，被告之行為顯與刑法詐取財罪
    之構成要件未合，是被告所辯堪可採信。此外，復查無其他積極證據足證被告有
    何詐欺之犯行，既不能證明被告犯罪，爰依法為無罪之諭知。
    據上論斷，應依刑事訴訟法第三百零一條第一項，判決如主文。
中    華    民    國      八十九     年       八      月       三十     日
                                      臺灣高雄地方法院刑事第三庭
                                          法  官  簡  志  瑩
右正本證明與原本無異。
如不服本判決，應於判決送達後十日內，向本院提出上訴狀。
                                          書記官  林  宜  正
中    華    民    國      八十九      年      九      月       二       日


司法院資訊處製作；財團法人民間司法改革基金會備份。
